臺灣高雄地方法院刑事裁定　　　　　　 100年度聲判字第82號
聲　請　人　林芳夙
　　　　　　許永棟
共同代理人　廖健智律師
被　　　告　王柏真原名王柏貞.
上列聲請人等因告訴被告詐欺案件，不服臺灣高等法院高雄分院
檢察署檢察長駁回再議之處分（100 年上聲議字第1426號），聲
請交付審判，本院裁定如下：
    主  文
聲請駁回。
    理  由
一、聲請交付審判意旨如附件聲請狀所載。
二、按告訴人不服上級法院檢察署檢察長或檢察總長認再議為無
    理由而駁回之處分者，得於接受處分書後10日內委任律師提
    出理由狀，向該管第一審法院聲請交付審判。法院認為交付
    審判之聲請不合法或無理由者，應駁回之；刑事訴訟法第25
    8 條之1 、第258 條之3 第2 項前段分別定有明文。查，本
    件聲請人即告訴人林芳夙、林永棟以被告王柏真涉犯詐欺罪
    ，向臺灣高雄地方法院檢察署提出告訴，經該署檢察官於民
    國100 年7 月27日以100 年度偵緝字第883 號為不起訴處分
    後，聲請人等不服聲請再議，經臺灣高等法院高雄分院檢察
    署檢察長於100 年9 月9 日以100 年度上聲議字第1426號再
    議為無理由而駁回再議，聲請人等於100 年9 月14日收受再
    議駁回處分書，並於10日內即100 年9 月21日委任律師為代
    理人，向本院聲請交付審判，業經本院調閱上開卷宗核閱無
    訛，是聲請人等向本院提起本件聲請，於法尚無不合。
三、按刑事訴訟法第258 條之1 規定告訴人得向法院聲請交付審
    判，揆其立法意旨，係對於「檢察官不起訴裁量權」制衡之
    一種外部監督機制，法院之職責僅在就檢察官所為不起訴之
    處分是否正確加以審查，藉以防止檢察機關濫權，依此立法
    精神，同法第258 條之3 第3 項規定「法院就交付審判之聲
    請為裁定前，得為必要之調查」，所謂「得為必要之調查」
    ，係指調查證據之範圍應以偵查中曾顯現者為限，不可就新
    提出之證據再為調查，亦不可蒐集偵查卷宗以外之證據，否
    則將與刑事訴訟法第260 條之再行起訴規定混淆不清。又法
    院於審查交付審判之聲請有無理由時，除認為告訴人所指摘
    不利被告之事證，未經檢察機關詳為調查或斟酌，或不起訴
    處分書所載理由違背經驗法則、論理法則或其他證據法則者
    外，不宜率予交付審判。且法院裁定交付審判，即如同檢察
    官提起公訴使案件進入審判程序，是法院裁定交付審判之前
    提，必須偵查卷內所存證據已符合刑事訴訟法第251 條第1
    項所定「足認被告有犯罪嫌疑」之檢察官應提起公訴之情形
    ，亦即該案件已經跨越起訴門檻；否則，縱或法院對於檢察
    官所認定之基礎事實有不同判斷，但如該案件仍須另行蒐證
    偵查始能判斷應否交付審判者，因交付審判審查制度並無如
    同再議救濟制度得為發回原檢察官續行偵查之設計，法院仍
    應依同法第258 條之3 第2 項前段規定，以聲請無理由裁定
    駁回。次按犯罪事實應依證據認定之，無證據不得認定犯罪
    事實，刑事訴訟法第154 條第2 項定有明文。又按事實之認
    定，應憑證據，如未能發現相當證據，或證據不足以證明，
    自不能以推測或擬制之方法，以為裁判基礎。而認定不利於
    被告之事實，須依積極證據茍積極證據不足為不利於被告事
    實之認定時，即應為有利於被告之認定；最高法院40年台上
    字第86號、30年上字第816 號判例意旨可資參照。
四、本件被告王柏真堅詞否認有何詐欺犯行，辯稱：我是向林芳
    夙夫妻借款新臺幣（下同）100 萬元，實際僅交付85萬元，
    15 萬 元則是利息，我並沒有向許永棟借錢；又關於發票人
    大江一統企業有限公司（下稱大江一統公司）、付款人合作
    金庫銀行平鎮分行、票號AZ0000000 號、發票日95年5 月13
    日、金額25萬元支票（下稱25萬元支票），雖遭退票，但事
    後我已以現金償還完畢。我是因所經營之喬群食品有限公司
    （下稱喬群公司）當時營運狀況不錯，想擴大經營，而向林
    芳夙夫妻借錢，然因遭嬸嬸陳麗美所經營之大江一統公司跳
    票200 多萬元，始造成喬群公司無法經營而倒閉，亦無力償
    還該100 萬元債務，我並無詐欺的意思及行為等語。經查：
  (一)證人即聲請人林芳夙於警詢時證稱：「她因經營喬群公司因
    要資金周轉於95年3 月份向我先生借款50萬元，從我合作金
    庫帳戶匯款至陽信銀行青年分行喬群公司帳戶內，95年4 月
    份王柏真拿25萬元及該25萬元支票，我提示該25萬元支票遭
    退票未能領到錢，她避不見面處理」、「王柏真以前沒有向
    我借過款」（他字卷第22頁）等語；並於偵查時證稱：「我
    在95年3 月27日借給被告50萬元……，她當時用生意周轉需
    要跟我借錢，她3 月29日還我先生25萬元，又開了一張5 月
    13日支票給我先生」、「…是我先生借給王柏真，因為王柏
    真是我先生的朋友」、「她說他生意周轉不靈，因為她是我
    先生生意上的朋友，他們生意上有往來」（他字卷第46、47
    頁）等語。又證人即聲請人許永棟於警詢時證稱：「她因經
    營喬群公司因要資金周轉於95年5 月10日向我借款100 萬元
    ，並開立新光銀行支票2 張，支票到期日為95年8 月10日及
    8 月11日到期，我提示均遭退票未能領到錢，她避不見面處
    理」（他字卷第25頁）等語；並於偵查時證稱：「…王柏真
    是用公司的名義向我個人借錢，借100 萬元。我因為錢不夠
    所以只借給他85萬元，我在中國信託小港分行匯了75萬元、
    及中國商銀匯款10萬元給她。她開了2 張50萬元支票給我，
    在借的時候她就開了。說支票到期日還錢，支票我拿去提示
    兌現後，再拿15萬元給她，後來支票沒有兌現」、「因為我
    們在生意上都有認識，她當時跟我說她公司周轉不靈，需要
    現金…」（他字卷第47頁）等語。依上而論，聲請人林芳夙
    之配偶、許永棟均與被告有生意上交易往來、認識，因基於
    對被告之信賴關係，始分別借款50萬元、100 萬元，是被告
    並未對聲請人等施以任何詐術行為，且聲請人等亦無所謂有
    陷入錯誤之情事；況被告向聲請人等借款時，既已表明生意
    上周轉不靈，需借錢以為資金調度，是聲請人等理應知悉被
    告經濟、財務狀況，經考量後猶願意出借款項，自應承擔被
    告日後可能無法清償之風險，尚難認聲請人等有陷於錯誤，
    亦難遽指被告係施用詐術。
  (二)次查，被告於95年3 月27日向聲請人林芳夙借款50萬元後，
    於2 日後即95年3 月29日隨即償還25萬元，餘25萬元借款則
    以交付該25萬元支票，以代清償，已據證人即聲請人林芳夙
    於偵查時證述在卷（他字卷第46頁）；據此，倘被告有不法
    所有之意圖，焉會於借款後2 日隨即清償半數款項，並提出
    該25萬元支票以為支付？堪認被告向聲請人林芳夙借款時，
    主觀上並無所謂為自己不法所有之詐欺財物意圖甚明。又，
    該25萬元支票之發票人為大江一統公司，而大江一統公司之
    負責人係陳麗美，被告既非大江一統公司之負責人，自無法
    掌握該25萬元支票是否能如期兌現；是自難以被告為清償借
    款而交付25萬元支票嗣後無法兌現，遽認被告於借款之初即
    有詐欺之犯意。且依卷附法務部票據信用資訊連結作業（偵
    續字卷第17、18頁）顯示，喬群公司所簽發之支票，第一筆
    退票紀錄時間係95年6 月19日，距其於95年5 月10日向聲請
    人許永棟借款，已經過月餘，亦難遽指被告交付新光銀行華
    夏路分行支票予聲請人許永棟時，即已知悉該等支票必然退
    票。從而，尚不得僅以被告事後無法清償借款，即遽以推認
    被告有詐欺之犯意。
  (三)聲請人等於再議意旨改陳稱：聲請人林芳夙之夫自始與被告
    無生意上之往來，聲請人許永棟與被告並非熟識，亦無生意
    上之往來，原處分竟謂聲請人與被告熟識始借款，與事實不
    符云云；惟查，聲請人林芳夙之配偶、許永棟與被告認識、
    並有生意上交易往來，業據聲請人等於偵查時陳明在卷，已
    如前述。又，聲請人林芳夙於偵查時陳稱：我們沒有算利息
    （他字卷第46頁）等語，並聲請人許永棟於偵查時陳述：我
    先匯款計85萬元予被告，待100 萬元支票提示兌現後，我再
    拿15萬元給被告（他字卷第47頁）等語；是依聲請人等所述
    借貸情節，本件50萬元及100 萬元借款，均未約定被告應給
    付利息。準此而論，縱如聲請人等所言與被告非熟識，亦無
    生意上往來，則聲請人等豈會對於不甚認識、了解，亦未要
    求提出相關擔保，甚且均無庸支出任何利息之情形下，相繼
    借款50萬元、100 萬元（實際交付85萬元）如此高額款項予
    被告，以為其生意上周轉之用？顯與常情不符；況聲請人自
    始至終均未明白指稱於此種情形下，被告是以何種詐術使其
    等陷於錯誤，始交付款項，而有所謂詐欺取財之情事？從而
    ，尚難僅以聲請人等前後指述不一之證詞，遽為被告不利之
    認定。
  (四)經核上述事證以觀，聲請人等係基於對被告信用之信賴，且
    評估風險後，而同意借款，被告並未對聲請人等施以詐術，
    使其等陷於錯誤。從而，本件純屬民事債務糾紛，被告所為
    尚難遽以詐欺罪責相繩。
五、綜上所述，聲請意旨認被告詐欺犯行明確，聲請交付審判，
    尚無足採；且所訴理由，業經原不起訴處分及駁回再議之處
    分書詳為指駁，復經本院詳閱前開偵查全卷後，認臺灣高雄
    地方法院檢察署檢察官、臺灣高等法院高雄分院檢察署檢察
    長，依斯時現存證據，而為事實認定均有所據，尚無明顯違
    誤或重大瑕疵可指。此外，原不起訴處分所載證據取捨及事
    實認定之理由，亦無違背經驗法則或論理法則之處，且依目
    前偵查卷所存之證據，尚不足以認被告涉有上開罪嫌，聲請
    意旨執陳詞指摘原不起訴處分不當，且未能提出原偵查卷內
    有何其他確切證據足以影響原偵查結果，以供本院調查參酌
    ，揆諸上開說明，本件聲請交付審判，為無理由，依法應予
    駁回。
六、依刑事訴訟法第258條之3 第2 項前段，裁定如主文。
中    華    民    國    100    年    10    月    28   日
                  刑事第十六庭  審判長法  官  施柏宏
                                      法  官  陳美芳
                                      法  官  洪榮家
以上正本證明與原本無異。
不得抗告。
中    華    民    國   100    年    10    月     31   日
                                      書記官  陳鈺甯